【裁判字號】    97,簡上,797
【裁判日期】    971112
【裁判案由】    侮辱罪
【裁判全文】
臺灣桃園地方法院刑事判決             97年度簡上字第797號
上  訴  人  臺灣桃園地方法院檢察署檢察官
上  訴  人
即  被  告  乙○○
                      樓
選任辯護人  張克西律師
            林智育律師
            李岳洋律師
上列上訴人等因被告公然侮辱案件，不服本院簡易庭中華民國97
年8 月26日97年度桃簡字第1029號第一審刑事簡易判決（聲請簡
易判決處刑案號：96年度偵字第21638 號），提起上訴，經本院
管轄之合議庭改依第一審通常程序審理，判決如下：
    主  文
原判決撤銷。
乙○○無罪。
    事  實
一、聲請簡易判決處刑意旨略以：
    乙○○與甲○○因網路購物糾紛，竟基於公然侮辱之犯意，
    於民國96年4 月3 日在其桃園縣蘆竹鄉○○路196 號4 樓之
    1 住處內，以電腦連結網際網路進入帳號：selenechien 之
    露天網站內，並在不特定人皆可進入瀏覽之「關於我」網頁
    內，記載甲○○即暱稱為「b0000000」（檢察官誤載為「b8
    8888」之買家為「惡意棄標的瘋子」等語，已公然侮辱甲○
    ○之名譽。因認被告涉犯刑法第309 條第1 項之公然侮辱罪
    嫌。
二、檢察官之上訴意旨及其舉證：
（一）上訴意旨：被告未與告訴人達成和解，原審量刑過輕，無
      法生警惕之效果，爰依法提起上訴。
（二）舉證：證人即告訴人甲○○於審理中之證述（見97年10月
      22日審理筆錄第3 頁以下。至告訴人甲○○於偵訊中之指
      訴，本院認因非法定之證據方法，且未經具結，不具有證
      據能力，併此敘明），及露天拍賣網站畫面列印資料（見
      他字卷第6 至14頁、第28至45頁）。
三、被告之辯解（即被告上訴意旨）：
    被告廖愉貴固供認有於露天拍賣網站上，以暱稱為「selene
    chien 」之賣家販賣物品時，與暱稱為「b0000000」買家發
    生網路購物糾紛，並於該網站上之「關於我」網頁內，張貼
    「沒想到開市第一個客人就碰到了一個惡意棄標的瘋子」等
    語，惟堅決否認有何公然侮辱之犯行，辯稱：伊張貼該文章
    並不是針對「b0000000」。辯護意旨則稱：被告所張貼之文
    字並沒有指涉「b0000000」，一般網路瀏覽者並無法藉由上
    開文字特定或可推知惡意棄標之瘋子係指「b0000000」之買
    家或其使用人。
四、法律之依據：
（一）刑事訴訟法第154 條第1 、2 項分別規定：被告未經審判
      證明有罪確定前，推定其為無罪；犯罪事實應依證據認定
      之，無證據不得認定犯罪事實。
（二）刑事訴訟法第301 條第1 項規定：不能證明被告犯罪，應
      諭知無罪之判決。
（三）最高法院76年度台上字第4986號判例指出：認定犯罪事實
      所憑之證據，雖不以直接證據為限，間接證據亦包括在內
      ；然而無論直接或間接證據，其為訴訟上之證明，須於通
      常一般之人均不致有所懷疑，而得確信其為真實之程度者
      ，始得據為有罪之認定，倘其證明尚未達到此一程度，而
      有合理之懷疑存在，無從為有罪之確信時，自得為無罪之
      判決。
（四）最高法院92年度台上字第128 號判例指出：刑事訴訟法第
      161 條已於91年2 月8 日修正公布，其第1 項規定，檢察
      官就被告犯罪事實，應負舉證責任，並指出證明之方法。
      因此，檢察官對於起訴之犯罪事實，應負提出證據及說服
      之實質舉證責任。倘其所提出之證據，不足為被告有罪之
      積極證明，或其指出證明之方法，無從說服法院以形成被
      告有罪之心證，基於無罪推定之原則，自應為被告無罪判
      決之諭知。
（五）另按刑法第309 條第1 項之公然侮辱罪，須行為人以粗鄙
      之言語、舉動、文字、圖畫侮謾辱罵或為其他輕蔑他人人
      格之行為；而所謂「侮辱」，係指直接對人詈罵、嘲笑或
      其他表示足以貶損他人評價之意思。又行為人須在不特定
      人或多數人所得共見共聞之情形下，侮辱辱罵特定人或可
      得推知之人，始構成本罪。
五、本院之判斷：
    本案檢察官起訴被告涉犯公然侮辱罪嫌之主要證據，無非以
    證人甲○○於審理中之證述及露天拍賣網站畫面列印資料為
    主要論據，被告則以前揭詞情置辯。是本案之主要爭點，在
    於被告於網站上張貼上開「惡意棄標的瘋子」等文字，是否
    有使一般網路瀏覽者，得以特定或推知所辱罵者為何人？茲
    析述如下：
（一）首先，觀諸告訴人所提供之露天拍賣網站畫面列印資料，
      可知被告係於關於我之網頁內，張貼「沒想到開市第一個
      客人就碰到了一個惡意棄標的瘋子，對於我為何可以於台
      北跟高雄兩地交貨非常不諒解，所以我只好放這一段說明
      ：目前我姐住高雄，我在台北內湖上班，住在桃園南崁，
      將心比心，我也不希望大家付了錢卻買到沒有相對價值的
      商品，高價品希望買家能親自看過滿意後再交易，所以提
      供面交。」等語（下稱系爭文字，見他字卷第4 頁）。全
      篇內容並未提及「b0000000」，由此可知，被告未直接指
      稱暱稱為「b0000000」之買家為「惡意棄標的瘋子」等語
      ，至為明確。準此，原審認定被告記載暱稱為「b0000000
      」之買家為「惡意棄標之瘋子」乙節，即非事實，而有違
      誤。
（二）承上，關於被告於「關於我」網頁中記載「開市碰到的第
      一個客人就碰到... 」、「對於我為何可以於台北跟高雄
      兩地交貨..... 所以提供面交」等文字，可否特定或推知
      其所稱之「惡意棄標之瘋子」即指「b0000000」乙節？本
      院審酌：(1)上述系爭文字之記載，係被告於「關於我」之
      網頁內所張貼，並非於「評價」或「問與答」網頁中，特
      與暱稱為「b0000000」買家對話或留言過程中所張貼，是
      一般網路瀏覽者並無法從上開系爭文字，直接特定或推知
      所謂惡意棄標之瘋子所指何人。(2)再者，綜觀告訴人所提
      供被告之「selenechien 」帳號於露天拍賣網頁全部列印
      資料之記載（見他字卷第4 至14頁），亦無法特定被告之
      第一個客人所指何人。(3)至「對於我為何可以於台北跟高
      雄兩地交貨..... 所以提供面交」等文字內容，並無敘及
      任何關於買家之暱稱、明確特徵、資訊，是一般網路瀏覽
      者難以藉此特定、推知系爭文字所指為何人。(4)綜上，被
      告雖有於公開網頁上記載上述系爭文字，惟依該文字內容
      ，並無法特定或推知「惡意棄標的瘋子」所指何人。是一
      般網路瀏覽者，並不會因為上開系爭文字之記載，而產生
      對於暱稱為「b0000000」帳號社會評價之貶抑、減損，應
      堪認定。
（三）至證人即告訴人甲○○於審理中之證述，僅係證明交易過
      程中所生之糾紛，至於被告之行為是否構成公然侮辱罪，
      主要仍應視其於網路上張貼之內容為斷，是證人甲○○於
      審理中之證述，尚難資為不利於被告之認定，併此敘明。
（四）綜上所述，被告雖有於公開網頁上登載上述系爭文字，惟
      依該文字內容，並無法特定或推知「惡意棄標的瘋子」所
      指何人。是被告上揭所為核與公然侮辱罪之構成要件尚屬
      有間。本件既查無積極證據足資證明被告有何公訴人所指
      訴之公然侮辱犯行，依法自應為無罪之諭知。原審疏未查
      明，遽以論罪科刑，自有未洽，是檢察官之上訴，尚無理
      由。被告上訴意旨，指摘原判決不當，為有理由，故應予
      以撤銷改判，並依法為其無罪之諭知。
（五）至辯護意旨指稱暱稱為「b0000000」之註冊人、使用人是
      否係告訴人甲○○（此涉及甲○○是否有告訴權）？本院
      審酌被告供認於暱稱為「b0000000」之買家下標後，即就
      該買賣事宜與告訴人甲○○以行動電話聯絡，且有告訴人
      提出之通聯記錄在卷可稽（見他字卷第15頁），由此應可
      推知該暱稱為「b0000000」之帳號即為甲○○使用，併此
      敘明。
六、按檢察官依刑事訴訟法簡易訴訟程序聲請簡易判決處刑之案
    件，如法院於審理後，認應為無罪、免訴、不受理或管轄錯
    誤判決之諭知者，應適用通常訴訟程序審判之，為刑事訴訟
    法第452 條所明文規定；對於簡易判決之上訴，準用刑事訴
    訟法第3 編第1 章及第2 章之規定，管轄第二審之地方法院
    合議庭受理簡易判決上訴案件，應依通常程序審理，其認案
    件有應依通常訴訟程序審判誤依簡易判決處刑之情形者，原
    審所行訴訟程序因有重大瑕疵，自應撤銷原判決，逕依通常
    訴訟程序為第一審判決（法院辦理刑事訴訟簡易程序案件應
    行注意事項第14條意旨參照)。 本案被告既應判決無罪，即
    應由本院將原判決撤銷，改依第一審通常程序自為被告無罪
    之判決，附此敘明。
七、應適用之法律：
    刑事訴訟法第455 之1 第1 項、第3 項、第452 條、第369
    條第1 項前段、第301 條第1 項。
本案經檢察官林安紜到庭執行職務。
中    華    民    國    97    年    11    月    12    日
                  刑事第一庭  審判長法  官  曾淑華
                                    法  官  俞力華
                                    法  官  顧正德
以上正本證明與原本無異。
如不服本判決應於收受判決後10日內向本院提出上訴書狀，並應
敘述具體理由。其未敘述上訴理由者，應於上訴期間屆滿後20日
內向本院補提理由書 (均須按他造當事人之人數附繕本)「 切勿
逕送上級法院」。
                                    書記官  劉晨輝
中    華    民    國    97    年    10    月    19    日


司法院資訊處製作；財團法人民間司法改革基金會備份。
